【裁判字號】    95,上更(一),183
【裁判日期】    970331
【裁判案由】    貪污治罪條例等
【裁判全文】
臺灣高等法院刑事判決             95年度上更(一)字第183號
    上  訴  人
    即  被  告  甲○○
    選任辯護人  連銀山律師
    上  訴  人
    即  被  告  乙○○
    選任辯護人  羅美鈴律師
上列上訴人因貪污治罪條例等案件，不服臺灣桃園地方法院89年
度訴字第495號，中華民國94年3月7日第一審判決（ 起訴案號：
臺灣桃園地方法院檢察署87年度偵字第17360號）， 提起上訴，
判決後，經最高法院發回更審，本院判決如下：
    主  文
原判決撤銷。
甲○○連續依據法令從事公務之人員，侵占公有財物，處有期徒
刑拾年貳月，褫奪公權伍年。所得財物新臺幣肆拾玖萬伍仟貳佰
伍拾元，應予追繳沒收，如全部或一部無法追繳時，應以其財產
抵償之。
乙○○連續明知依據法令從事公務之人員因犯侵占公有財物罪所
得之財物而故買，處有期徒刑壹年肆月，減為有期徒刑捌月。褫
奪公權壹年。緩刑肆年。
    事  實
一、甲○○係財政部臺北關稅局進口組業務四課出口快遞專差貨
    物專區課員，負責該關「快遞專差」出口貨物之查驗、規費
    證之核銷及貨物放行等業務，係依據法令從事公務之人員；
    乙○○則為立大航空貨運承攬有限公司（以下簡稱：立大公
    司）員工，負責該公司在桃園縣大園鄉中正國際機場快遞專
    差之出口報關業務，為從事業務之人員。甲○○明知依「快
    遞貨物通關辦法」及「海關徵收規費規則」之規定，規費證
    經報關人員貼用後，海關應即予核銷，不得重複使用或抵用
    ，詎其有鑑於該課人力單薄，規費證之核銷業務並未確實由
    海關人員親自執行，又經核放貼有規費證之快遞專差出口貨
    物申報單在送至報關大樓理單室歸檔之前，係由海關關員暫
    置於出口快遞專差辦公室後方之鐵櫃裡保管時，甲○○竟利
    用其保管之機會，基於意圖為自己不法所有之概括犯意，自
    民國86年9月間起至87年2月間止，連續將其業務上持有而尚
    待核銷屬公有財物之大額海關規費證〈面額分為新臺幣（下
    同）1千元及5百元2種〉， 自已為公務員執行職務審核後所
    表示核可內容之公文書中，予以損壞撕下侵占入己，得手後
    伺機向報關人員兜售。並將其持有中性質上屬公文書之申報
    單，基於變造公文書之概括犯意，連續將遭其撕下規費證之
    申報單上所載物品重量加以塗改，使申報單所記載之物品重
    量與所餘之規費證金額相符，以掩飾其侵占已核銷規費證之
    犯行，足以生損害於申報出口之公司及海關對出口貨物重量
    管理之正確性。而乙○○明知甲○○所持有業經核銷之規費
    證，係來路不明之公有財物，竟仍基於故買贓物之概括犯意
    ，於上開期間內，在上開出口快遞專差貨物專區前停車場，
    以規費證上所示面額之半價，連續向甲○○購買業經核銷之
    規費證多次，面額共計99萬零5百元， 期間並陸續交付49萬
    零2百50元之不法利益予甲○○， 且乙○○因僅支付半價即
    購得所需之規費證，遂持有立大公司交付其用以購買規費證
    之剩餘半數款項，乙○○竟基於意圖為自己不法所有之概括
    犯意，於上開期間內連續將其業務上所持有之上開立大公司
    款項侵占入己，金額共計49萬零2百50元。 而乙○○購得業
    經核銷之規費證後，復基於意圖為自己不法利益之概括犯意
    ，將該等已核銷之規費證與合法購得之規費證混雜黏貼使用
    ，於上開期間內先後以此詐術取得短付規費之不法利益，俾
    能侵占所持短付部分之款項，嚴重影響政府規費之收入。
二、案經法務部調查局桃園縣調查站移送臺灣桃園地方法院檢察
    署檢察官偵查起訴。
    理  由
壹、證據能力方面：
一、按被告以外之人於偵查中向檢察官所為之陳述，除顯有不可
    信之情況者外，得為證據， 刑事訴訟法第159條之1第2項定
    有明文。所謂「不可信之情況」，法院應審酌被告以外之人
    於陳述時之外在環境及情況，例如：陳述時之心理狀況、有
    無受到外力干擾等，以為判斷之依據，故係決定陳述有無證
    據能力，而非決定陳述內容之證明力（法院辦理刑事訴訟案
    件應行注意事項第89點參照）。查證人王榮貴、葉雲宇、饒
    瑞昌，固屬被告以外之人於審判外之陳述，惟上述證人於偵
    查時所為之證述，均經其等具結，且核閱筆錄無訛後簽名（
    詳見各該筆錄及證人結文），本院復查無其等之陳述有受到
    外力干擾之情事及檢察官有何違法取證之情形，可見就其等
    之陳述時之外在環境及情況，並無顯不可信之情況，依前揭
    規定，自得作為本案之證據。
二、又被告以外之人於審判外之陳述， 雖不符刑事訴訟法第159
    條之1至第159條之4之規定， 而經當事人於審判程序同意作
    為證據，法院審酌該言詞陳述或書面陳述作成時之情況，認
    為適當者，亦得為證據；當事人、代理人或辯護人於法院調
    查證據時，知有第159條第1項不得為證據之情形，而未於言
    詞辯論終結前聲明異議者，視為有前項之同意， 同法第159
    條之5定有明文。查證人王榮貴、葉雲宇、 饒瑞昌於在調查
    站訊問之陳述，雖屬被告以外之人於審判外之陳述，惟被告
    及其指定辯護人於準備程序時均同意作為證據，且迄本院言
    詞辯論終結前就此部分證據之證據能力亦未爭執，本院審酌
    該等言詞陳述及書面陳述作成時之情況，並無非法取得等不
    適當之情形，且經本院於審判期日依法進行證據之調查、辯
    論，被告於訴訟上之程序權，已受保障，依同法第159條之5
    之規定，自有證據能力，合先敘明。
貳、實體方面：
一、訊據被告乙○○對於上揭乙○○以面額之半價向甲○○購買
    侵占而來而屬於公有財物之已核銷規費證，並使用該等規費
    證詐欺得利，且侵占立大公司所有之款項等事實，業據被告
    乙○○迭於原審、本院審理時均坦承不諱，互核其所稱向甲
    ○○購買已核銷之規費證、侵占立大公司款項及貼用已核銷
    規費證詐取不法利益等重要情節，前後供述均屬一致，並有
    自白書1份在卷可按（見87年偵字第17360號偵查卷第15頁、
    第16頁）。且其所供稱曾向被告甲○○購買業經核銷之規費
    證，並由甲○○親手交付該等規費證之內容，經內政部警政
    署刑事警察局以DoDPI區域比對法、 沈默回答法及激勵測試
    法對其進行測謊結果，認陳青峰前開所述並無不實反應等情
    ，有該局92年1月3日刑鑑字第0920001906號鑑驗結果通知書
    1份在卷可考， 本院參以該測謊鑑定係乙○○同意配合進行
    ，並無被迫受測之壓力，其受測前睡眠為8小時， 受測時身
    體狀況良好，且該測謊係由具公信力之內政部警政署刑事警
    察局鑑識科測謊組之專業人員施測及鑑核圖譜，其鑑驗說明
    書並附有測謊圖譜分析量化表及所測得之圖譜詳細說明測謊
    之經過，所鑑驗之結果自屬可信，綜上足認被告乙○○上開
    自白當非杜撰之虛詞。此外，復有被撕去海關規費證之申報
    單、被塗改重量並撕去規費證之申報單及重複使用已核銷規
    費證之申報單等資料扣案可資佐證，復經本院勘驗扣案規費
    證中那些屬被告乙○○所貼已核銷之規費證，據被告乙○○
    所陳已使用過的規費證後面會起毛球，所以再黏貼時，背面
    一定全部貼實，不會採浮貼方式，以免被發現，且為遷就原
    來上面的印章痕跡，所以在蓋章時會比較凌亂等語，其所陳
    那些是重複使用過的規費證之情，本院認屬客觀合理可採，
    而依其所述之內容，經本院勘驗結果， 其中張貼面額1千元
    、5 百元部分，計有總金額為990，500元， 此有本院97年3
    月14 日履勘筆錄一份在卷可按， 故被告乙○○於原審及本
    院自白應可採信且與事實相符。至於被告於桃園縣調查站詢
    問時及檢察官偵查中供述共交付七、八十萬元向甲○○購買
    面額約一百五、六十萬元之已核銷規費證等語（見87年偵字
    第17360號偵查卷第14頁、第23頁）， 且依扣案重複使用已
    核銷規費證之申報單所示資料加以統計，乙○○負責申報之
    申報單上所黏貼之 已核銷規費證金額共計1百68萬9千5百元
    。惟被告乙○○辯稱：為了怕被發現重複使用，所以都是將
    重複使用的規費證和未使用過的混合使用等語，按依本院勘
    驗結果，被告乙○○所黏貼的1千元、5百元規費證中，其黏
    貼實貼及浮貼都有，而依其所蓋印章，在重複使用的規費證
    中，印文較為零亂，顯係為掩飾規費證上所存在舊有印文痕
    跡，故其調查站及偵查中所陳扣案的申報單上1千元、5百元
    規費證都是重複使用一節，尚有未合處。應以其原審及本院
    審判中所陳內容較為可採。
二、訊據被告甲○○雖矢口否認有竊取或侵占公有財物及毀損、
    變造公文書之犯行，辯稱：伊未曾販賣業經核銷之規費證給
    乙○○，亦未撕毀、塗改申報單上所填載之物品重量，應是
    乙○○將出口報單上已核銷之規費證撕去，因乙○○無法自
    圓其說，才推說是向伊購買云云。惟查：
（一）被告乙○○確曾向被告甲○○購買已核銷規費證之事實，
      有如前述，而被告乙○○、甲○○二人亦一致供稱其等間
      並無任何恩怨仇隙，衡情乙○○當不致甘冒誣告之罪責而
      任意誣指被告甲○○犯有此法定刑為無期徒刑或10年以上
      有期徒刑之重罪，況被告乙○○於本院前審審判時以證人
      身分具結作證仍堅稱確有向甲○○購買已核銷之規費證（
      見本院前審94年10月27日審判筆錄）。被告林廣雖盛辯稱
      乙○○前後所供不符，證詞不實云云，惟被告乙○○所言
      以審判中所述較為可信，已為上述。另依扣案被撕去海關
      規費證之申報單、被塗改重量並撕去規費證之申報單及重
      複使用已核銷規費證之申報單等資料觀之，規費證確有遭
      人撕取並重複使用之情況甚明，是甲○○出售予乙○○之
      規費證來源，顯係由上開已放行之申報單上撕下無訛。另
      參酌貼有已核銷規費證之申報單係由海關關員暫置於出口
      快遞專差辦公室後方之鐵櫃裡保管，每隔一至二個月，鐵
      櫃裝滿後後再送至報關大樓理單室歸檔，辦公室有門可以
      鎖，值班時辦公室都是要進進出出的等情，為被告甲○○
      所不爭（見87年偵字第17360號偵查卷第81頁、第98頁）
      ，並經證人即出口快遞專差之海關關員饒瑞昌於原審審判
      時證述綦詳（原審卷第一宗第31頁）。另依證人王榮貴、
      葉雲宇於桃園縣調查站訊問及檢察官偵查時亦證稱申報單
      貼用規費證後由海關關員送回辦公室存放，約一個月才歸
      檔保存等語（見87年偵字第17360號偵查卷第28頁、 第35
      頁、第45頁、第50頁）。顯見該等已放行之申報單在海關
      關員賞尚未歸檔前，仍由執行業務的海關人員保管中，且
      上班時間快遞專差辦公室內人員亦進出頻繁，快遞公司之
      報關人員焉有進入辦公室內撕取已核銷之規費證並塗改重
      量而不被他人發現之可能，況規費證若係由乙○○撕取，
      乙○○豈有再支付面額之半價向甲○○購買之理？是本件
      已核銷之規費證係由被告甲○○利用其業務上暫置於出口
      快遞專差辦公室後方之鐵櫃裡保管期間，以毀損公文書之
      式，撕下規費證侵占後再出售予乙○○使用，狀極灼然。
      該規費證既係在被告甲○○保管中予以侵占轉售，而非甲
      ○○乘人不知而竊取，則起訴書認被告甲○○係竊取公有
      財物乙節，容有未洽。
（二）又扣案快遞專差出口貨物申報單上遭塗改之阿拉伯數字經
      法務部調查局鑑定結果，雖因待鑑字跡僅有阿拉伯數字，
      筆劃簡單易於變化，且多為複筆書寫，無法鑑定，有該局
      87年11月5日（87） 園蕭字第870835號鑑定通知書壹份可
      按（附於卷外扣案證物）。雖經鑑定結果無法確認係甲○
      ○之筆跡，惟關於申報單上所黏貼之規費證既係由被告甲
      ○○撕下，依一般經驗法則及論理法則，甲○○為掩飾其
      擅自撕取規費證之犯行，確有塗改規費證上重量之記載以
      符合撕餘規費證金額之動機，而該規費證黏貼方式依財政
      部台北關稅局95年9月11日 函覆內容謂依規費證管理作業
      要點第6點規定， 規費證應黏貼於有關報單或文件正本正
      面，如正面無法黏貼時，應黏貼於正本之背面，並集中黏
      貼，不得分散，以利查核，另同作業要點第8點第2項規定
      ，規費證應完全貼牢於有關報單或文件上，不得浮貼、重
      疊或使用大頭針、釘書機、別針等情 (見本院卷第48頁)
      ，顯見規費證的黏貼後已成為申報單的一部分，故被告甲
      ○○有撕毀公文書及變造公文書之犯行甚明。而被告乙○
      ○復指稱其僅向甲○○購買規費證，並未向其他關員購買
      （見87年偵字第17360號偵查卷第14頁）， 且亦無證據顯
      示出口快遞專差之其餘海關關員有撕取規費證之行為，益
      徵甲○○當為塗改申報單上所載重量之人無訛。
三、綜上所述，被告乙○○於原審及本院審判中的自白當屬實情
    ，被告甲○○之辯解，顯為卸責之詞，洵無足採。本件事證
    已經明確，被告二人之犯行堪以認定，應依法論科。
四、法律之比較適用：法律適用之比較：修正後刑法第2條第1項
    規定：「行為後法律有變更者，適用行為時之法律。但行為
    後之法律有利於行為人者，適用最有利於行為人之法律」。
    被告等行為後，刑法第55條、第56條業於民國94年1月7日修
    正公布，並於95年7月1日施行，其中修正後之刑法刪除第55
    條關於牽連犯之規定。本件被告等所犯各罪具有牽連犯之關
    係，依修正前即行為時之規定，應從一重之罪處斷；依修正
    後之刑法第55條既已刪除牽連犯之規定，則所犯上述各罪應
    依數罪併罰之規定分論併罰。比較新舊法之規定，修正後之
    規定並非較有利於被告，又刑法第56條連續犯之規定，亦已
    刪除，則被告之犯行，因行為後新法業已刪除連續犯之規定
    ，此刪除雖非犯罪構成要件之變更，但顯已影響行為人刑罰
    之法律效果，自屬法律有變更，依新法第2條第1項規定，比
    較新、舊法結果，仍應適用較有利於被告之行為時法律即舊
    法論以連續犯（最高法院95年第8次刑事庭會議決議參照）
    。又被告乙○○所犯刑法第336條第2項、第339條第2項、第
    1 項之罪，其法定刑有關罰金部分。查刑法分則編各罪所定
    罰金刑之貨幣單位原為銀元， 修正前刑法第33條第5款規定
    ：「罰金：1元（銀元）以上。」， 而依罰金罰鍰提高標準
    條例規定， 就72年6月26日前修正之刑法部分條文罰金數額
    提高2至10倍，其後修正者則不提高倍數， 並依現行法規所
    定貨幣單位折算新臺幣條例規定，以銀元1元折算新臺幣3元
    。修正後刑法第33條第5款規定：「罰金：新臺幣1,000元以
    上，以百元計算之。」， 刑法第33條第5款所定罰金貨幣單
    位經修正為新臺幣後，刑法分則各罪所定罰金刑之貨幣單位
    亦應配合修正為新臺幣，為使刑法分則編各罪所定罰金之最
    高數額與刑法修正前趨於一致，乃增訂刑法施行法第1條之1
    ：「中華民國94年1月7日刑法修正施行後，刑法分則編所定
    罰金之貨幣單位為新臺幣。94年1月7日刑法修正時，刑法分
    則編未修正之條文定有罰金者，自94年1月7日刑法修正施行
    後，就其所定數額提高為30倍。但72年6月26日至94年1月7
    日新增或修正之條文，就其所定數額提高為3倍。」。從而
    ，刑法修正後刑法分則編各罪所定罰金刑之最高數額，適用
    刑法施行法第1條之1之規定後，並無不同，即對被告並無有
    利或不利之情形；惟修正後刑法第33條第5款所定罰金刑最
    低數額，較之修正前提高，自以修正前刑法第33條第5款規
    定有利於被告。
五、查快遞專差出口貨物申報單係由快遞公司之報關人員所填寫
    ，雖屬快遞公司表示其出口貨物重量之私文書，惟該申報單
    既經報關者申報，經海關審核人員確認後，蓋章予以核銷，
    其上內容已併為公務員執行職務審核後所表示核可內容之文
    書，且既經附卷，已屬公文書之性質，被告毀損公務員職務
    上所掌管之文書，並未經同意擅自塗改公文書之申報單所載
    重量，顯足以生損害於申報出口之公司及海關對出口貨物重
    量管理之正確性。核被告甲○○所為，係犯貪污治罪條例第
    4條第1項第1款之侵占公有財物罪，及刑法138條妨害職務上
    掌管文書罪、同法第211條之變造公文書罪， 被告乙○○所
    為，係犯貪污治罪條例第15條之故買贓物罪、 刑法第336條
    第2項之業務侵占罪及刑法第339條第2項、第1項之詐欺得利
    罪， 公訴人認被告甲○○所犯係刑法第210條變造私文書罪
    尚有未合，應依刑事訴訟法第300條變更法條為同法第211條
    變造公文書罪。 又被告甲○○所犯刑法第138條妨害職務上
    掌管文書及被告乙○○所犯刑法第339條第2項、 第1項之詐
    欺得利罪 (此罪名起訴書犯罪事實已記載乙○○貼用已核銷
    之規費證詐騙闖關)，公訴人均漏未論及， 惟為起訴效力所
    及，本院自得併予審理。被告甲○○前後多次侵占公有財物
    、毀損公文書及變造公文書等犯行，及被告乙○○先後數次
    故買贓物、侵占立大公司款項及使用已核銷規費證詐欺得利
    等犯行，均時間緊接，且觸犯構成要件相同之罪名，顯係各
    基於概括犯意反覆為之，均為連續犯，應各依修正前刑法第
    56條之規定論以一罪，且除甲○○所犯侵占公有財物罪之法
    定刑無期徒刑部分依法不得加重之外，其餘均加重其刑。甲
    ○○所犯上開3罪間，及乙○○所犯上開3罪間，各有手段、
    目的之牽連犯關係，應各依修正前刑法第55條規定，甲○○
    從一重之貪污治罪條例第4條第1項第1款之 侵占公有財物罪
    處斷，乙○○從一重之貪污治罪條例第15條之故買贓物罪處
    斷。起訴書認被告甲○○係犯竊取公有財物罪，容有未當。
六、原審認被告罪證明確，予以論罪科刑，固非無見，惟查被告
    甲○○將業務上持有而業經核銷屬公有財物之大額海關規費
    證予以侵占向報關人員兜售， 所為係犯貪污治罪條例第4條
    第1項第1款之侵占公有財物罪，被告乙○○予以買受，係犯
    同條例第15條之明知依據法令從事公務之人員因犯侵占公有
    財物罪所得之財物而故買之罪，原判決認各係犯同條之竊取
    公有財物罪及明知依據法令從事公務之人員因犯竊取公有財
    物罪所得之財物而故買之罪，容有未洽。又被告甲○○另犯
    刑法第138條、同法第211條之罪，原審漏未論及，並認係犯
    刑法第210條變造私文書罪亦有未合。 又原審判決據上結欄
    內未引用刑法第37條第2項之規定，亦有未合。 又被告乙○
    ○犯罪時間係在96年4月24日前， 符合中華民國九十六年罪
    犯減刑條例第2條第1項第3款規定， 原審未及減刑適用亦有
    未合。被告二人提起上訴，甲○○猶執陳詞否認犯罪，上訴
    固無理由，被告乙○○認原審量刑過重則有理由，原判決既
    有上開可議之處，自應由本院撤銷改判。並審酌被告甲○○
    身為海關人員，不僅未克盡把關職責，反利用職務之便侵占
    已核銷之規費證出售他人，嚴重影響政府之規費收入，所得
    之不法利益高達49萬5千2百50元，而被告乙○○身為立大公
    司之報關人員，不思依法報關繳納規費，竟為一己之私利，
    向甲○○故買已核銷之規費證使用，助長甲○○之貪污罪行
    ，並將應繳納之規費飽其私囊，所得不法利益達49萬5千2百
    50元，及甲○○犯後未能坦承犯行，犯後態度不佳，乙○○
    則已坦白承認，犯後態度良好等一切情狀，分別量處如主文
    第二項、第三項所示之刑，被告乙○○並依法減刑2分之1，
    並依貪污治罪條例第17條、刑法第37條第2項之規定， 各宣
    告褫奪公權5年及1年，以示懲儆。末查被告乙○○前未曾受
    有期徒刑以上刑之宣告，有本院被告前案紀錄表附卷可稽，
    其因一時失慮，致犯本罪，且犯後坦承犯行，深知悔悟，本
    院認其經此次科刑教訓後，當益知警惕，應無再犯之虞，因
    認其所受宣告之刑，以暫不執行為適當， 爰併予宣告緩刑4
    年，以勵來茲，而啟自新。 被告甲○○犯貪污治罪條例第4
    條第1項第1款所得財物利益計49萬5千2百50元，爰依貪污治
    罪條例第10條第1項之規定，應予追繳沒收， 如全部或一部
    無法追繳時，應依同條第2項規定以其財產抵償之。
七、公訴意旨另以：被告乙○○就竊取業經核銷之規費證犯行，
    與被告甲○○有犯意聯絡及行為分擔，因認乙○○該部分亦
    涉犯竊取公有財物罪嫌。訊據被告乙○○堅決否認有何竊取
    業經核銷之規費證犯行，辯稱：是甲○○主動向伊販售已使
    用過之規費證等語。經查，被告乙○○顯無親自撕取規費證
    之可能，而係向甲○○所購買等情，業經查證屬實，有如上
    述，足見被告乙○○前開所辯應非子虛，公訴人認乙○○此
    部分涉犯竊取公有財物罪，尚屬不能證明。此外復查無其他
    積極證據足資證明乙○○就此部分之竊盜犯行與被告甲○○
    有犯意聯絡及行為分擔，惟因此部分若成立犯罪，與前揭論
    罪科刑部分有牽連犯之裁判上一罪關係，爰不另為無罪之諭
    知，附此敘明。
據上論斷，應依刑事訴訟法第369條第1項前段、第364條、第300
條、第299條第1項前段，貪污治罪條例第4條第1項第1款、 第15
條、第10條第1項、第2項、第17條，刑法第11條前段、 第2條第
1項前段、第138條、第211條、第336條第2項、第339條第2項 、
第1項、第37條第2項、第74條第1款，修正前刑法第55條、 第56
條，刑法施行法第1條之1， 修正前罰金罰鍰提高標準條例第2條
，中華民國96年罪犯減刑條例第2條第1項第3款、第7條，判決如
主文。
本案經檢察官林炳雄到庭執行職務。
中    華    民    國    97    年    3    月    31     日
            刑事第４庭    審判長法  官  沈宜生
                                法  官  鄭水銓
                                法  官  周煙平
以上正本證明與原本無異。
如不服本判決，應於收受送達後十日內向本院提出上訴書狀，其
未敘述上訴之理由者並得於提起上訴後十日內向本院補提理由書
（均須按他造當事人之人數附繕本）。
                                書記官  蕭麗珍
中    華    民    國    97    年    4     月    1     日
附錄：本案論罪科刑法條
貪污治罪條例第4條第1項第1款
有下列行為之一者，處無期徒刑或10年以上有期徒刑，得併科新
台幣1億元以下罰金：
一  竊取或侵占公用或公有器材、財物者。
二  藉勢或藉端勒索、勒徵、強占或強募財物者。
三  建築或經辦公用工程或購辦公用器材、物品，浮報價額、數
    量、收取回扣或有其他舞弊情事者。
四  以公用運輸工具裝運違禁物品或漏稅物品者。
五  對於違背職務之行為，要求、期約或收受賄賂或其他不正利
    益者。
前項第 1 款至第 4 款之未遂犯罰之。
貪污治罪條例第15條
明知因犯第4條至第6條之罪所得之財物，故為收受、搬運、隱匿
寄藏或故買者，處1年以上7年以下有期徒刑，得併科新台幣3百
萬元以下罰金。
刑法第138條
毀棄、損壞或隱匿公務員職務上掌管或委託第三人掌管之文書、
圖畫、物品，或致令不堪用者，處5年以下有期徒刑。
刑法第211條
偽造、變造公文書，足以生損害於公眾或他人者，處1年以上7
年以下有期徒刑。
刑法第336條第2項
對於公務上或因公益所持有之物，犯前條第1項之罪者，處1 年
以上7年以下有期徒刑，得併科5千元以下罰金。
對於業務上所持有之物，犯前條第1項之罪者，處6月以上5年以
下有期徒刑，得併科 3 千元以下罰金。
前二項之未遂犯罰之。
刑法第339條第2項、第1項
意圖為自己或第三人不法之所有，以詐術使人將本人或第三人之
物交付者，處5年以下有期徒刑、拘役或科或併科1千元以下罰金
。
以前項方法得財產上不法之利益或使第三人得之者，亦同。
前二項之未遂犯罰之。


司法院資訊處製作；財團法人民間司法改革基金會備份。
